臺灣苗栗地方法院民事簡易判決
111年度苗簡字第381號
原      告  林秀鸞  


訴訟代理人  李秉哲律師
被      告  陳姿怡  

上列當事人間侵權行為損害賠償事件，本院於民國111年6月22日
言詞辯論終結，判決如下：
　　主  文
原告之訴及假執行之聲請均駁回。
訴訟費用由原告負擔。
　　事實與理由
壹、程序方面：
一、按增修訂之民事訴訟法第427條第2項第11款，及民事訴訟法
    施行法第4條之1、第12條，業經總統於民國110年1月20日公
    布。而民事訴訟法第427條第2項第11款規定：本於道路交通
    事故有所請求而涉訟者，適用簡易程序；民事訴訟法施行法
    第4條之1規定：修正之民事訴訟法簡易訴訟程序，依本施行
    法第十二條第十項公告施行後，於修正前已繫屬之事件，其
    法院管轄權及審理程序依下列之規定：一、未經終局裁判者
    ，適用修正後之規定。二、曾經終局裁判者，適用修正前之
    規定；民事訴訟法施行法第十二條第十項規定：中華民國一
    百零九年十二月三十日修正之民事訴訟法，自公布日施行。
    本件原告於107年11月30日提起本訴，有本院蓋於起訴狀上
    之收狀章在卷可稽(見本院卷第17頁)。又本件於前開規定經
    總統公布施行後尚未終結，自應依簡易程序為審理，本院並
    已於111年6月22日言詞辯論時將上情告知兩造（見本院卷第
    3 31頁），是本件應以新訴訟程序即簡易程序為裁判，先予
    敘明。
貳、實體方面：
一、原告起訴主張略以：
（一）被告於105年12月1日7時40分許，騎乘車牌號碼000-000號
      普通重型機車(下稱系爭A機車)沿苗栗縣竹南鎮功明街由
      北往南方向行駛至三民街口前，本應注意車前狀況，以避
      免危險之發生，而依當時為日間天氣晴、視距良好、路面
      乾燥無破損、亦無障礙物，而無不能注意之情事，竟疏未
      注意由後追撞原本在其前方同向直行，由原告騎乘之車牌
      號碼000-000號普通重型機車(下稱系爭B機車)，致原告人
      車倒地受有骨盆骨折之傷害，經送醫後迄今仍有左腳肌力
      變弱無力、左腳板略變形、左蹲時腰會硬、痛、無力，無
      法蹲洗左腳之後遺症。為此，依民法第184條第1項、第19
      3條第1項、第195條第1項前段、第196條之規定提起本訴
      。
（二）原告因前開傷害，請求下列項目及金額：
　１、醫療費用、看護費用：　　
　　　原告因前開傷害至為恭醫療財團法人為恭紀念醫院（下稱
      為恭醫院）、長庚醫療財團法人林口長庚紀念醫院(下稱
      長庚醫院)診療，及購買醫療用品、看護費用等，自105年
      12月1日起至106年9月13日止計支出新臺幣(下同)473,623
      元、自106年9月16日起至同年12月18日止計支出4,180元
      ，總計477,803元。
　２、交通費用：
　　　原告因就醫計支出交通費用約15,000元。
　３、精神慰撫金：
　　　原告因本件車禍受有上開傷害，致身心受創，而請求精神
      慰撫金300,000元。
（三）原告在本件肇事前都是直行騎乘系爭B機車，是被告撞到
      原告的機車後方，鑑定、覆議都只針對被告所說的去做判
      斷，沒有審酌被告有未注意車前狀況或跨越雙黃線之過失
      ，故有判斷錯誤。至國立陽明交通大學(下稱陽明交通大
      學)之鑑定，並沒有至現場實測，及衡量道路路寬、現場
      狀況等情事，而有補充鑑定之必要。
（四）並聲明：⑴被告應給付原告792,803元，及自108年1月1日
      起至清償日止，按年息5%計算之利息。⑵原告願供擔保，
      請准宣告假執行。
二、被告答辯略以：　　　　　
（一）本件車禍經送交通部公路總局新竹區監理所竹苗區車輛行
      車事故鑑定會(下稱竹苗區車鑑會)、交通部公路總局車輛
      行車事故鑑定覆議會(下稱交通部行車覆議會)，及陽明交
      通大學鑑定結果，被告均無過失，且經本院刑事庭及臺灣
      高等法院臺中分院(下稱臺中高分院)均判決我無罪。且我
      不是撞到原告所有系爭B機車的正後方，而是左後方，我
      並沒有跨越雙黃線，原告確實有往我這邊靠過來，即由右
      往左偏駛才發生車禍，是原告之請求並無理由。
（二）並聲明：原告之訴駁回。
三、得心證之理由：
（一）原告主張被告於105年12月1日7時40分許，騎乘系爭A機車
      沿苗栗縣竹南鎮功明街由北往南方向行駛至三民街口前，
      撞擊原告騎乘之系爭B機車，致原告人車倒地受有骨盆骨
      折之傷害，有為恭醫院及長庚醫院之診斷證明書在卷可按
      (見本院卷第29、31頁)。並為被告所不爭執，堪信原告此
      部分之主張為真實。
（二）原告再主張其並沒有要左彎，本件車禍事故是因被告未注
      意車前狀況而肇事，被告應有過失等語。被告則以本件經
      3次鑑定，其就車禍事故並無過失，並經本院刑事庭及臺
      中高分院判決無罪確定在案。經查：
　１、按當事人主張有利於己之事實者，就其事實有舉證之責任
      ，民事訴訟法第277條前段定有明文。再主張法律關係存
      在之當事人，須就該法律關係發生所須具備之特別要件，
      負舉證之責任。而此特別要件之具備，苟能證明間接事實
      並據此推認要件事實雖無不可，並不以直接證明者為限，
      惟此經證明之間接事實與要件事實間，須依經驗法則足以
      推認其因果關係存在者，始克當之。倘負舉證責任之一方
      所證明之間接事實，尚不足以推認要件事實，縱不負舉證
      責任之一方就其主張之事實不能證明或陳述不明、或其舉
      證猶有疵累，仍難認負舉證責任之一方已盡其舉證責任，
      自不得為其有利之認定（最高法院91年度台上字第1613號
      判決意旨參照）。
　２、被告於案發當日警詢時供稱：我沿著功明街由北往南直行
      ，現場只有1個車道，我靠近內側，對方在我右前方，行
      經三民路口她突然沒有打方向燈就左轉，我閃避不及就撞
      上了。我的前車頭撞到她左側後方的車身等語(見臺灣苗
      栗地方檢察署106年度偵字第4198號，下稱偵卷第5頁)，
      再於106年6月24日警詢中供稱：我當時為直行，對方騎在
      我右前方，疑似要左轉沒有打方向燈，當時對方的重機車
      有往左邊靠的動作，我的重機車前方撞到對方左後側邊等
      語（見偵卷第8頁）；於偵查中並供稱警詢所述屬實等語
      （見偵卷第32頁背面）；於本院刑事庭訊問時供稱：我有
      注意前面車況，我看到她在我右前方，比較外側的地方，
      兩車碰撞的位置接近路口，她突然往我的方向偏過來，我
      按煞車，來不及就撞到她，我的車頭撞到她的左側靠近後
      面的地方，後座位置的旁邊（見本院106年度苗交簡字第1
      347號卷，下稱苗交簡字卷第22頁背面至23頁）；她騎的
      比較靠房子那側，我騎靠雙黃線，她突然斜過來，我嚇到
      ；她在我前面，不是併行，她就突然側過來疑似要轉彎那
      種；快到路口的時候她就往左偏，我看到她的時候，還沒
      有到雙黃線那個頭，她還沒過那個路口等語（見本院107
      年度交易字第28號卷，下稱交易字卷第74、113、116、11
      7頁）。觀之被告前開所述，前後均屬一致；又原告於本
      院刑事庭證稱：我就右邊這樣直直騎，被撞的時候也不知
      道，沒有要左轉彎；我就是要左偏一點，沒有要左轉．．．
      會不會是這個變電箱稍左偏一點等語(見交易字卷第103頁
      ）。可見兩車當時均係在功明街由北往南方向行駛，且原
      告當時原係騎車直行在前，靠近道路外側，且未打方向燈
      ，被告則係騎車直行在後，靠近道路內側等情，堪可認定
      。
　３、依道路交通事故現場圖所示（見偵卷第22頁），被告騎乘
      之系爭A機車倒地在靠近道路內側雙黃線（即分向限制線
      ），較接近功明街與三民路之路口處，車頭朝雙黃線之方
      向；原告騎乘之系爭B機車則倒地在與被告機車相距僅約2
      .1公尺，而接近功明街與三民路之路口中央處，較接近道
      路外側，車頭朝道路外側之方向，其機車前輪距離變電箱
      仍有3.1公尺，兩車均尚未抵達路口中央。由上得知，兩
      車碰撞位置應在功明街由北往南方向，接近道路內側雙黃
      線處，而尚未進入功明街與三民路之三岔路口。可認被告
      所辯其當時係於道路內側行駛，係原告騎車往左偏駛致生
      碰撞等語，尚可採信。
　４、再觀之兩車倒地之現場照片（見偵卷第27頁），功明街道
      路上有兩條刮地痕，起點均在靠近道路內側而較接近雙黃
      線尚未抵達路口之處，一條自雙黃線處往道路內側斜向至
      被告之系爭A機車倒地處，另一條則往道路外側斜向至原
      告之系爭B機車倒地處。原告於本院刑事庭亦證稱：我就
      右邊這樣直直騎，被撞的時候也不知道，沒有要左轉彎；
      我就是要左偏一點，沒有要左轉．．．會不會是這個變電箱
      稍左偏一點等語(見交易字卷第103頁）。再佐以被告於本
      院刑事庭所繪製兩造機車行駛之路線方向(見苗交簡字第2
      5頁)。益證原告當時原本行駛在功明街道路外側，因有往
      左偏駛之情形，始與行駛在道路內側被告之系爭A機車發
      生碰撞甚明。
　５、又依兩車受損之情形而言，原告於本院刑事庭審理時證稱
      ：不知遭碰撞位置，其機車壓在地面的那一側空氣濾清箱
      有破掉，但不知是被撞或是倒地破掉等語（見交易字卷第
      100、105頁），並提出免用統一發票收據1張為憑（見交
      易字卷第123頁）。觀之該收據記載系爭B機車送修之情形
      ，包括把手蓋，左前方向燈組、中柱、空氣濾清箱左側蓋
      、前檔保護板、安全帽、前叉校正等，可見系爭B機車受
      損位置並未在機車尾部，核與被告所稱其機車車頭碰撞原
      告機車左後側之位置並無出入。再者，以碰撞點係在被告
      機車前方與原告機車左後方而觀，此時受力方向往外側方
      向，所留之刮地痕亦確係斜往外側車道方向，機車亦斜往
      外翻，亦與物理受力方向之原理相符。據此推論，被告陳
      稱原告之機車係突然往左偏駛，未及閃避，而致發生本件
      車禍等情，與上開客觀事證相合，堪以採信。
　６、再本件經送竹苗區車鑑會鑑定結果：「一、林秀鸞無照駕
      駛普通重型機車，行近無號誌路口自車道右側往左偏駛，
      未充分注意左側直行之車輛並讓其先行，為肇事原因。二
      、陳姿怡駕駛普通重型機車，措手不及，無肇事因素。」
      有鑑定意見書在卷可稽(見本院卷第291至293頁)。嗣經原
      告聲請覆議，經交通部行車覆議會覆議結果：「照本局新
      竹區監理所竹苗區車輛行車事故鑑定會之鑑定意見」有交
      通部公路總局107年5月18日路覆字第1070046306號函在卷
      可憑(見本院卷第295頁)。原告不服前開覆議結果，再於
      本院聲請送陽明交通大學為學術鑑定，經鑑定結果亦認：
      「林秀鸞無照駕駛重型機車，行近無號誌管制路口自右側
      往左偏駛，未注意左側直行來車並讓其先行，為肇事原因
      。陳姿怡駕駛重型機車，措手不及，應無肇事因素。」有
      陽明交通大學行車事故鑑定意見書在卷可按(見本院卷第2
      99、301頁)。原告雖主張陽明交通大學未至現場勘測，致
      未審酌被告有未注意車前狀況或跨越雙黃線等語。然交通
      事故鑑定肇事責任，如鑑定之資料齊全，本就不必然要到
      現場勘測之必要，是原告前開主張，並無可採。再由前開
      3次鑑定結果觀之，無從認定被告有未注意車前狀況及兩
      車併行間距之情事，實難認被告有何違反汽車駕駛人注意
      義務之過失情節，益徵本件肇事原因應係原告未充分注意
      左側直行來車並讓其先行，並不能歸咎於被告。
　７、再被告因本件交通事故經檢察官起訴後，經本院刑事庭以1
      07年度交易字第28號刑事判決判決無罪，檢察官不服上訴
      後，再經臺中高分院以107年度交上易字第1244號刑事判
      決上訴駁回，有上開刑事判決書在卷可稽（見交易卷第13
      5至140頁、本院卷第65至70頁）。益證被告就本件車禍事
      故之發生並無過失。
　８、綜上所述，被告雖有騎乘系爭A機車與原告騎乘之系爭B機
      車發生碰撞，致原告受傷之行為，然原告並未能提出證據
      證明被告就本件車禍之發生有何過失責任，是被告前開所
      辯，尚堪採信，自無庸負損害賠償責任。　　
四、至原告聲請再送陽明交通大學補充鑑定：⑴依卷附內容是如
    何判定原告有騎乘機車進行左邊轉彎之行為，是否僅因被告
    之陳述為認定？又依現場跡證有無辦法判定原告有進行左彎
    之行為？如依現場照片有無辦法認定本件車禍是否可能係因
    被告超車不慎所致？⑵被告如有注意前車動態，是否可以採
    取防免行為，避免本件車禍發生？亦即被告是否未注意車前
    狀況？⑶如被告是由原告左側撞擊，則被告是否跨越雙黃線
    ，非行駛在車道上，該行為是否為發生本件車禍之主因？然
    陽明交通大學為鑑定時，除係參酌被告在警詢時及本院、臺
    中高分院刑事庭之供述外，並已參酌原告在警詢及本院刑事
    庭之陳述；另參酌事故現場圖、現場照片兩造機車倒地之位
    置及刮地痕跡，而研判兩造(接觸)碰撞地點應在功明街南向
    車道接近路口北側分向限制(雙黃)線端點附近。而推斷系爭
    B機車肇事前應係往左偏駛狀態下，左側後段(空氣濾清器)
    遭撞擊而往右前方滑行，系爭A機車沿車道左側行駛，車頭
    右側碰擊系爭B機車後而往左偏滑等情，有陽明交通大學行
    車事故鑑定意見書在卷可稽(見本院卷第299、301頁)。是陽
    明交通大學為本件行車事故肇事責任之學術鑑定時，已參酌
    上開事項而為判斷，已就原告聲請補充鑑定之事項為考量。
    況參酌道路交通事故現場圖(見偵卷第22頁)，縱被告騎乘之
    系爭A機車有壓到雙黃線，因兩造係同向行駛，亦無礙於係
    因原告左偏始致肇致本件車禍，故本院認無再予補充鑑定之
    必要，附此敘明。
五、從而，原告依侵權行為之法律關係請求被告給付792,803元
    ，及自108年1月1日起至清償日止，按年息5%計算之利息，
    為無理由，應予駁回。又原告之訴既經駁回，則其假執行之
    聲請亦失所依據，應併予駁回。
六、本件事證已臻明確，兩造其餘之攻擊防禦方法及所提之證據
    ，經本院審酌後，認與判決結果不生影響，爰毋庸一一論述
    ，併此敘明。
據上結論：原告之訴為無理由，依民事訴訟法第78條，判決如主
文。　　　　
中　　華　　民　　國　　111 　年　　7 　　月　　 6  　日
                  苗栗簡易庭  法　官　陳秋錦
以上正本係照原本作成。
如對本判決上訴，須於判決送達後20日內向本院提出上訴狀。
中　　華　　民　　國　　111 　年　　7 　　月　　 6  　日
                              書記官　張智揚